【裁判字號】    92,上易,2221
【裁判日期】    921031
【裁判案由】    強制罪
【裁判全文】
臺灣高等法院臺中分院刑事判決              九十二年度上易字第二二二一號
    上  訴  人
    即  被  告  甲○○
右上訴人因強制罪案件，不服臺灣臺中地方法院九十二年度易字第一五三○號，中華
民國九十二年十月三十一日第一審判決（起訴案號：臺灣臺中地方法院檢察署九十一
年度偵續字第一○五號），提起上訴，本院判決如左：
    主      文
上訴駁回。
    事實及理由
一、本案經本院審理結果，認第一審判決認事用法及量刑均無不當，應予維持，並引
    用第一審判決書記載之事實、證據及理由（如附件）。
二、上訴人即被告甲○○在本院未提出其他有利之證據及辯解，其上訴無理由，應予
    駁回。
三、據上論斷，應依刑事訴訟法第三百七十三條、第三百六十八條，判決如主文。
本案經檢察官乙○○到庭執行職務。
中      華      民      國      九十三     年     一      月    十六    日
                                臺灣高等法院臺中分院刑事第六庭
                                      審判長法  官  李  文  雄
                                            法  官  邱  顯  祥
                                            法  官  陳  秀  
右正本證明與原本無異。
不得上訴。
                                            書記官  江  玉  萍
中      華      民      國      九十三     年     一      月    十九    日
                                                                        Ｒ
臺灣臺中地方法院刑事判決                        九十二年度易字第一五三號
    公  訴  人  臺灣臺中地方法院檢察署檢察官
    被      告  甲○○  男  四十一歲（民國○○○年○月○○○日生）
                        住苗栗縣公館鄉鶴山村鶴山二四七號
                        居臺中市○○路○段十五巷八號
                        身分證統一編號：Ｋ一二四四七三三號
右列被告因強制案件，經檢察官提起公訴（九十一年度偵續字第一○五號），本院判
決如左：
    主  文
甲○○以強暴使人行無義務之事，處有期徒刑伍月，如易科罰金，以參佰元折算壹日
。
    事  實
一、甲○○與滿二十歲代號00000000號女子（真實姓名、年籍均詳卷，下簡
    稱Ａ女）之夫甲男（真實、姓名年籍均詳卷，下簡稱甲男）為朋友關係，自民國
    （下同）八十九年三月起即提供其所有位於臺中市○○街之房屋二樓（地址詳卷
    ）予甲男、Ａ女全家居住，但自從甲男全家遷入該址後，甲○○時而前往，然因
    行止不當，因而對Ａ女造成干擾（然尚未構成犯罪）。九十年三月間某日中午十
    二時許，甲○○再度前往德化街之住處二樓，因Ａ女已懷有五個月身孕而未外出
    在家休養，甲○○見有機可趁，利用較Ａ女優越之體力，將Ａ女強行拉進臥房，
    壓制Ａ女緊靠於衣櫃，不顧Ａ女之制止及抵抗，將Ａ女之上衣強掀至胸罩下緣，
    再將褲子（連同內褲）一併強行褪至陰部上方（未露出陰毛），使其腹部完全裸
    露，復出手強行撫摸Ａ女肚皮，揚稱：伊比醫生還厲害，要聽胎兒之心跳等語，
    以此強暴方式使Ａ女行無義務之事。嗣經該Ａ女之幼子因久未見到Ａ女而發出聲
    響，Ａ女即趁甲○○慌張之際，將之推開，始得脫困。
二、案經由臺中市警察局第二分局報告臺灣臺中地方法院檢察署檢察官偵查起訴。
    理  由
一、訊據被告矢口否認右開以強暴之方法，使告訴人Ａ女行無義務之事等犯行，辯稱
    ：伊將臺中市○○街二樓之房子分租給甲男、告訴人Ａ女一家人，約定每月租金
    新台幣（下同）五千五百元，係因甲男、告訴人Ａ女未付房租，才於九十年四月
    間，上樓索取房租未果，本欲下樓，經告訴人Ａ女將伊叫住，並向伊陳述懷孕一
    情，伊本不相信，但告訴人Ａ女向伊說：「不信你過來聽」，告訴人Ａ女旋即將
    衣服拉起來讓伊聽告訴人Ａ女之肚子，伊始將耳朵靠近她肚子，但沒有碰到她肚
    子及身體，更沒摸她，還給予告訴人Ａ女二千元購買補品，告訴人Ａ女係因其夫
    欠錢未還，因而提起本件訴訟，藉以陷害伊，且伊經測謊通過，足徵伊無告訴人
    Ａ女所指之犯行云云。惟查：
（一）右揭犯罪事實業據告訴人Ａ女指稱：「當時也是中午，被告當天自己跑進來，
      因為沒有門，他知道我懷孕，他就說懷孕肚子為何還那麼小，他就說要幫我聽
      聽看，他比醫生還厲害，就強拉我到我的臥房內，他把我壓著，靠在衣櫃旁他
      蹲在我前面，把我的上衣掀起來至胸罩以下，沒有露出胸罩，褲子拉到我下體
      上方，連內褲一起拉下來。我當天是穿休閒服，就將耳朵靠在我肚皮用手摸我
      肚皮，還說他比醫生還厲害…，他除了摸我肚皮外，並沒有摸我下體、胸部。
      只有用手撐在我胸部下方」等語綦詳（見臺灣臺中地方法院檢察署九十一年度
      偵緝字第一○五號卷宗第三六頁）。
（二）復以，本院當庭勘驗被告、告訴人Ａ女及甲男於九十年九月十二日下午一時許
      ，在告訴人Ａ女、甲男中清路住處之對話錄音，其中…Ａ女問：「你不要扯到
      別的，你（指被告）是不是有摸我肚子？你自己說」，被告回答：「有，但是
      那天情形是怎麼樣…」…Ａ女問：「大聲一點啊」，被告回答：「我說那麼小
      怎麼有可能，你跟我說五、六個月…我幫你看」…甲男說：「早就跟你說過，
      說很多次了，我太太（指Ａ女）怕得…」，被告回答：「就那一次而已」…甲
      男說：「幾乎在家發瘋你知道嗎？」，被告回答：「就是那次那樣對不對？我
      說…有自尊心，我就拿了兩千塊去買補品，這樣胎兒才不會餓，有沒有說這句
      話，有吧？」…Ａ女稱：「你（指被告）是變態，摸人家肚子」，被告回答：
      「我這算摸你肚子」，Ａ女問：「你這不叫摸，還脫褲子，你這不叫摸」，被
      告回答：「我是關心過度，我早上也跟你道歉，我可能是…」…Ａ女問：「你
      是不是有對我動手動腳自已講」，被告回答：「我跟你講我做這一行的，我愛
      女人，我不敢多」，Ａ女問：「那你就不應該對我動手動腳啊」，被告回答：
      「…我不敢說我沒有對不起你，可是我對你不可能有非分之想」，Ａ女問：「
      可是你有沒有做啊」，被告回答：「我有做，但我出發點是對的」，Ａ女問：
      「你說自己是不是做了」被告回答：「我做的方式不是你想像的」，Ａ女問：
      「你是不是有對我動手動腳，摸我肚子，脫我褲子有沒有」，被告答：「我只
      是給你放在上面而已，我沒有脫你褲子」…甲男問：「我人一不在你就…你是
      醫生嗎？」，被告答：「有摸，但不是你想的那樣」（結束）。本院依該錄音
      原音重現內容製作勘驗筆錄（見本院卷【二】第四二至四九頁），並經被告確
      認勘驗筆錄中所呈錄音帶中「周男」之聲音係伊所發之聲音，且錄音帶之內容
      乃係伊與告訴人Ａ女、甲男之對話無訛。被告雖仍否認犯行，並辯以：錄音譯
      文與伊當時所述有所出入，伊當時並無撫摸告訴人Ａ女云云，然以：
    (1)前開錄音內容，業經本院全程當庭播放，並製作勘驗筆錄，其內容核與告訴人
      所提之錄音譯文相符，是認被告辯以錄音譯文與伊當時所述不符一情，難謂可
      採。
    (2)再者，經由錄音之內容，得知被告對於告訴人Ａ女、甲男之質問，已坦承確有
      撫摸告訴人Ａ女肚子，且自認舉止失當等語，衡情，倘本件案發當時被告並無
      對告訴人Ａ女有何乖張冒犯之舉，自無向告訴人Ａ女、甲男道歉之必要，更無
      須給予告訴人Ａ女二千元購買補品，面對告訴人Ａ女一再之質問，被告當可直
      言不諱地為自己之行為辯駁，甚者，前開對談係在告訴人Ａ女之夫甲男之陪同
      下而形成，被告對於自身作為之辯正理當更為堅持，但該錄音過程中，全然不
      復聞及被告於偵查、本院準備及審理程序所稱：係Ａ女自己將衣服拉起，並要
      求伊附耳至告訴人Ａ女之肚子，伊並未接觸告訴人Ａ女之肚子等辯詞，反而係
      被告對於Ａ女之質問，一再為「有」、「有摸」之肯定陳述，因此，誠難謂被
      告嗣後所為之上揭所辯之情為真。
    (3)末以，前開錄音內容之錄製過程，雖未得被告之同意，然於檢察官偵查及本院
      審理中之勘驗程序，均經被告供認為渠等之交談無誤，且錄音內容核與告訴人
      Ａ女之指述及證人甲男於偵查時證稱：被告於同年九月十二日下午一時許至其
      中清路之住處即承認有撫摸告訴人Ａ女之肚子，並以證人甲之身體為道具，先
      拉起其衣服至胸部以下，褲子亦有拉下，之後即撫摸其肚皮並整個頭靠在其肚
      子上等情（見上開偵查卷第三七頁）互核相符，是以該錄音內容已有告訴人Ａ
      女之詳實指述及證人甲男之補強證據得以佐證，自得採為認定事實之依據，附
      此敘明。
（三）被告固辯稱：伊將二樓住處以每月五千五百元之租金分租予告訴人Ａ女之夫甲
      男，但甲男積欠之租金並未清償，又偷偷搬家，告訴人Ａ女係因其夫欠錢未還
      ，因而提起本件訴訟，藉以陷害伊云云。但查：
  １、被告既供稱：伊與甲男結識已有七、八年之光景，於八十九年間，因甲男無固
      定之工作及居所，伊念及舊情，將伊位於臺中市○○街二樓之住處以每月五千
      五百元之租金分租予甲男及告訴人Ａ女一家人，且於告訴人Ａ女及甲男承租之
      期間，告訴人Ａ女、甲男房屋租金並未如期全額繳付，而係陸陸續續以二千或
      三千元支付，尤至居住半年後（八十九年九月左右）全然未給付租金，其間甲
      男亦有向伊借款，累積欠款達七、八萬元，平時伊遇及告訴人Ａ女及甲男時，
      均會向其要求清償欠款，但仍無法受償等語，是被告對於告訴人Ａ女及其夫甲
      男之經濟狀況困窘之情已然明悉，且被告既屢經催討仍尚有七、八萬元之債權
      尚未受償，衡情，為避免損失之擴大，被告應不致於再予告訴人Ａ女及甲男金
      錢上之資助，然本件被告卻於九十年三月間給予告訴人Ａ女二千元購買補品，
      顯與常情不符，再參之前開錄音內容，足徵被告在告訴人Ａ女及其夫甲男積欠
      七、八萬元債務履經催討未果，仍給予告訴人Ａ女二千元之情，係被告對於自
      身逾矩行為對於告訴人Ａ女所為之補償。
  ２、復以，告訴人Ａ女固對被告所為前開強暴使其行無義務之犯行提起本件訴訟，
      然依告訴人Ａ女歷次所述，並非全然不利於被告，其中除述及被告於八十九年
      三月間對經濟狀況不佳且無固定居所之甲男伸出援手，並提供房屋使甲男及Ａ
      女等全家得以安身立命外，對於被告於九十年三月之強制行為，告訴人Ａ女亦
      無任意直指之情事，此觀之告訴人Ａ女雖稱被告強行將其掀其上衣、脫其下褲
      ，使其腹部裸露之舉，然對於被告是否觸及告訴人Ａ女之胸部、陰部等敏感部
      位，告訴人Ａ女明確陳述無此情事等語，即可明悉，倘若告訴人Ａ女有構陷被
      告之意圖，對於無目擊者在場之本件強制行為，告訴人Ａ女自可隨意指摘，無
      須保留，但本件遍觀卷內資料實未見及告訴人Ａ女有濫詞興訟之情事。再者，
      本件之強制犯行，發生之地點甚為隱私，在場者僅被告及告訴人二人，是以犯
      罪證據之取得蒐集甚為困難，若告訴人Ａ女真有設陷欲入被告於罪之情形，告
      訴人Ａ女自可於被告為強制行為當下進行錄音、安排在場證人，藉以取得直接
      證據，或於事件發生後設計質問內容，主動找被告對質，然而，告訴人Ａ女未
      有上開動作，反係悄然搬離被告提供之住處，且依前揭當庭勘驗之錄音內容所
      述，得知係被告委請他人覓得告訴人Ａ女新遷之址，告訴人Ａ女在當日上午受
      人侵擾之情形下，始於同日下午被告親自前往之際質問被告，並取得錄音，凡
      此種種，並遍觀卷內資料，實未見及告訴人Ａ女有濫詞興訟之情事，誠難謂被
      告辯以告訴人Ａ女設詞構陷之情為真。
（四）至被告「渠沒有自後方抱住00000000的身體」「渠沒有拉扯00000000的衣褲」
      等問題經測試均無情緒波動反應，研判並無說謊乙節，雖有法務部調查局九十
      一年二月十八日調科參字第○九一○○○八二四九○號測謊報告一份在卷可稽
      （見臺灣臺中地方法院檢察署九十一年度偵字第三二七號卷宗第四十頁），惟
      按測謊之鑑驗，係就受測人對相關事項之詢答，對應其神經、呼吸、心跳等反
      應而判斷，其鑑驗結果有時亦因受測人之生理、心理因素而受影響，該鑑驗結
      果固可為審判之參考，但非為判斷之唯一及絕對之依據，鑑驗結果是否可採，
      應由法院斟酌取捨。又受測者是否呈說謊反應，係依據測謊機紀錄受測者，對
      問題關心程度所呈現之呼吸、血壓脈搏及皮膚電阻等生理反應來分析研判，則
      以受測者（即被告）對其切身清白與否之關注，刑事案件更涉及是否須負擔刑
      責，其心理上之負擔實不免影響及呼吸、血壓等反應，自難僅憑該測試結果即
      予遽入人罪（最高法院八十五年度臺上字第五七九一號、八十二年度臺上字第
      三五號判決意旨參照）。蓋測謊鑑驗之結果既會受到受測人之生理、心理因素
      而受影響，且人的行為、思想又無法量化，則測謊自不能如物理、化學試驗般
      獲得絕對之正確性，測謊之結果固可為審判之參考，但應係在有其他可資信賴
      之積極或消極證據存在之情形下，作為補強證據證明力參考之用，而非可作為
      判斷事實之唯一及絕對之憑據，且測謊結果僅可充作加強心證形成之輔助證據
      ，不得徒憑上述被告未有說謊之測謊結果，而忽略前揭較具證據價值之錄音帶
      及譯文，逕為認定有利被告之認定。
（五）本件被告利用毗鄰之便，趁告訴人Ａ女之夫甲男不在家之際，將Ａ女強壓靠在
      衣櫃旁，強拉告訴人Ａ女之衣褲，使其之腹部裸露之暴力方式，撫摸其肚皮，
      使告訴人Ａ女行無義務之事，業經告訴人Ａ女指述綦詳，復核與證人甲男證述
      等情相符，且經本院當庭勘驗錄音帶、錄音譯文並製成勘驗筆錄附卷可參，是
      被告所辯各情均不足採。另公訴人起訴事實雖載被告強行撫摸告訴人Ａ女之肚
      皮達五至十分鐘，惟以：一般人在精神受壓制，心理狀態緊張之情形下，對於
      時間長短之感受與平常不同，即便須臾之短暫，因令人難熬顯得不耐，而將時
      間的感受拉長，本件告訴人Ａ女雖指陳遭被告強行撫摸肚皮長達五至十分鐘，
      但告訴人Ａ女受被告強制之際，內心必然緊張，其所述時間之正確性較低，再
      者，倘告訴人Ａ受強制之時間如此之長，感受應屬強烈，在有機會質問被告之
      情形下，自會將時間久暫之關鍵予以顯現，然據前開錄音內容，告訴人Ａ女並
      未提及時間之問題，復由被告自述之內容亦無法證明伊強壓告訴人Ａ女並撫摸
      其肚皮之時間為何，復查無其他證據足以證明告訴人Ａ女受強制之時間，誠難
      僅依告訴人Ａ女之指述，即遽認被告強行壓制告訴人Ａ女並撫摸其肚皮之時間
      長達五至十分鐘，是認告訴人Ａ女就此部分之指述，難謂可採，附此敘明。
（六）綜上所述，被告對於告訴人Ａ女之作為，已足使一般婦女之意思決定或意思活
      動之自由受到剝奪與妨害，更況告訴人Ａ女當時正值妊娠，其內心所受之壓制
      當較一般婦女更甚，本件被告以強暴之方法使Ａ女行無義務之事之犯行，事證
      明確，堪以認定。
二、按刑法第三百零四條第一項「強暴」，係指直接或間接對人行使之有形力而言，
    不問其對人之身體或財物為之，但以對特定人為必要；以其所使用之強脅手段足
    以妨害他人行使權利，或足使他人行無義務之事為已足，並非以被害人之自由完
    全受其壓制為必要，最高法院著有二十八年上字第三六五０號判例可資參照。是
    核被告甲○○所為，係犯刑法第三百零四條第一項以強暴使人行無義務之事。爰
    審酌告訴人Ａ女、甲男固因被告之資助而得於八十九年三月間立身於被告所提供
    之屋舍居住，然被告竟趁此之便，對告訴人Ａ女為前開強制犯行，被告之手段甚
    為卑劣，幸而未對告訴人Ａ女造成身體之傷害，然被告犯罪後未坦承犯行，飾詞
    狡辯，尚無悔意等一切情狀，量處如主文所示之刑，並諭知易科罰金之折算標準
    。
據上論斷，應依刑事訴訟法第二百九十九條第一項前段，刑法第三百零四條第一項、
第四十一條第一項前段，罰金罰鍰提高標準條例第一條前段、第二條，判決如主文。
中      華      民      國    九十二    年      十      月     三十一   日
                                臺灣臺中地方法院刑事第十二庭
                                    審判長法  官  吳  進  發
                                          法  官  黃  家  慧
                                          法  官  劉  兆  菊
右正本證明與原本無異。
如不服本判決，應於送達後十日內向本院提出上訴狀（須附繕本），上訴於臺灣高等
法院臺中分院。
                                          書記官
中      華      民      國      九十二      年    十    月    三十一    日
附錄論罪科刑法條
刑法第三百零四條
以強暴、脅迫使人行無義務之事或妨害人行使權利者，處三年以下有期徒刑、拘役或
三百元以下罰金。
前項之未遂犯罰之。


司法院資訊處製作；財團法人民間司法改革基金會備份。
